臺灣新北地方法院刑事判決
110年度訴字第1147號
公  訴  人  臺灣新北地方檢察署檢察官
被      告  陳雨杏



選任辯護人  林忠熙律師(法扶律師)
上列被告因偽造有價證券等案件，經檢察官提起公訴（110年度調偵緝字第240號），本院判決如下：                     
    主  文
陳雨杏犯竊盜罪，處拘役伍拾日，如易科罰金，以新臺幣壹仟元
折算壹日。又犯偽造有價證券罪，處有期徒刑壹年捌月。緩刑貳
年。
未扣案如附表所示支票均沒收。 
    事  實
一、陳雨杏與鄭順（原名鄭炳坤）前為男女朋友，並同居在新北
    市○○區○○街0段000巷00○0號，陳雨杏竟意圖為自己不法之所
    有，基於竊盜之犯意，徒手竊取鄭順所有如附表所示空白支
    票及私章1顆；復另行起意，明知其未得鄭順之同意，竟意
    圖為自己不法之所有及意圖供行使之用，基於偽造有價證券
    、詐欺取財之犯意，於不詳時、地，接續以「鄭順」名義，
    偽造如附表所示支票，並在其上發票人簽章處，盜蓋「鄭順
    」之印章，並持之向如附表所示之人借款或購買商品，而行
    使之，致如附表所示之人，陷於錯誤，而同意借款或出售商
    品。嗣因餘額不足，為鄭順所發覺順，並報警處理，始循線
    查悉上情。
二、案經鄭順訴由新北市政府警察局樹林分局報告臺灣新北地方
    檢察署檢察官偵查起訴。
    理  由
一、上開犯罪事實，業據被告陳雨杏於本院準備程序及審理時均
    坦承不諱（見本院卷第74頁、第116頁），核與證人即告訴
    人鄭順、證人即被害人李語婕於警詢及偵訊時（見偵卷第5
    頁至第7頁、第10頁、第12頁、第63頁至第65頁、偵緝卷第1
    04頁至第107頁、第394頁背面至第398頁）、證人葉珈妤、
    葉永和、黎氏清翠、康守仁、包文良、陳賢誠、陳冠吟於偵
    訊時（見偵緝卷第163頁至第164頁、第171頁至第172頁、第
    193頁至第194頁、第205頁至第207頁、第220頁、第377頁至
    第378頁）證述之情節大致相符，並有臺灣中小企業銀行樹
    林分行110年3月20日樹林字第1108100974號函暨所檢附帳號
    00000000000號帳戶自107年1月2日至108年12月30日之存款
    單影本、票據資料查詢影本、被告與告訴人鄭順間通訊軟體
    FB對話紀錄、告證三之錄音譯文、被告所使用之臉書暱稱、
    中國信託商業銀行股份有限公司110年2月22日中信銀字第00
    0000000000000函暨所檢附帳號000000000000號帳戶客戶資
    料及存款交易明細、華南商業銀行股份有限公司110年2月4
    日營清字第1100003843號函暨帳號000000000000號帳戶客戶
    資料整合查詢及交易明細資料、新北市○○區○○○○○000○○○○○0
    000號調解書各1份（見偵卷第93頁至第103頁、第105頁至第
    118頁、第121頁至第122頁、偵緝卷第135頁至第139頁、第1
    69頁、第177頁至第183頁、第237頁至第373頁、調偵緝卷第
    5頁）在卷可稽，足認被告上開自白與事實相符，應堪採信
    。本案事證明確，被告犯行洵堪認定，應依法論科。
二、論罪科刑：
　㈠論罪：
　　⒈新舊法比較：
　　　中華民國刑法第201條第1項之偽造有價證券罪，該規定雖
      於108年12月25日修正公布施行，而於同年12月27日生效
      ，然該條項僅係依刑法施行法第1條之1第2項規定，修正
      調整換算後之罰金數額及部分標點符號，於構成要件或法
      定刑度均不生任何影響，是此部分即無新舊法比較之問題
      。
　　⒉核被告所為，分別係犯刑法第320條第1項之竊盜罪、同法
      第201條第1項之偽造有價證券罪、同法第339條第1項之詐
      欺取財罪。被告在如附表所示支票上發票人簽章處，盜蓋
      「鄭順」之印章，為偽造有價證券之部分行為、其行使偽
      造有價證券之低度行為，應為偽造有價證券之高度行為所
      吸收，均不另論罪。被告基於一個行為決意，於密切接近
      之時、地，偽造如附表所示支票，依一般社會健全觀念，
      難以強行分開，應評價為包括之一行為予以評價，而應論
      以接續之一罪。被告以一行為，觸犯偽造有價證券及詐欺
      取財罪，為想像競合犯，應依刑法第55條之規定，從一重
      之偽造有價證券罪處斷。被告所犯竊盜罪與偽造有價證券
      罪間，犯意各別，行為互殊，應予分論併罰（辯護人為被
      告辯護稱此應論以一行為云云，容有誤會）。
　㈡科刑：
　　⒈刑法第59條之部分：
　　　刑法第59條原規定「犯罪之情狀可憫恕者，得酌量減輕其
      刑」，修正後規定為「犯罪之情狀顯可憫恕，認科以最低
      刑度仍嫌過重者，得酌量減輕其刑。」，此為法院就刑之
      酌減審認標準見解之明文化，非屬法律之變更，無新舊法
      比較之問題，依一般法律適用原則，適用裁判時之現行法
      即可。又按刑法第59條規定犯罪之情狀可憫恕者，得酌量
      減輕其刑，其所謂「犯罪之情狀」，與同法第57條規定科
      刑時應審酌之一切情狀，並非有截然不同之領域，於裁判
      上酌減其刑時，應就犯罪一切情狀（包括第57條所列舉之
      10款事項），予以全盤考量，審酌其犯罪有無可憫恕之事
      由，即有無特殊之原因與環境，在客觀上足以引起一般同
      情，以及宣告法定低度刑，是否猶嫌過重等等，以為判斷
      。又刑法第201條第1項偽造有價證券罪之法定刑為3年以
      上10年以下有期徒刑，然同為偽造有價證券之人，其原因
      動機不一，犯罪情節未必盡同，法律科處此類犯罪，所設
      之法定最低本刑卻同為3年之有期徒刑，不可謂不重。於
      此情形，倘依其情狀處以相當之有期徒刑，即足以懲儆，
      並可達防衛社會之目的者，自非不可依客觀之犯行與主觀
      之惡性二者加以考量其情狀，是否有可憫恕之處，適用刑
      法第59條之規定酌量減輕其刑，期使個案裁判之量刑，能
      斟酌至當，符合比例原則。經查，被告雖有偽造有價證券
      之行為，然事後業已還款及給付價金予如附表所示之人，
      並已與告訴人達成調解，有卷附新北市○○區○○○○○000○○○○
      ○00號調解書1份（見調偵緝卷第5頁）在卷可佐，可見被
      告深具悔意，且此部分犯罪情節尚非嚴重，本院審酌上開
      各情，認本案偽造有價證券部分應有特殊之原因與環境，
      而有情輕法重之情，堪認此部分犯罪情狀顯可憫恕，縱科
      以最低度刑猶嫌過重，爰依刑法第59條規定酌減其刑，期
      使個案裁判之量刑，能符合罪責相當之原則。
　　⒉爰以行為人責任為基礎，審酌被告為智識正常之人，對於
      支票在交易市場上具備信用性應知之甚詳，竟為圖己利，
      未經鄭順同意即擅自取用其空白支票，並冒用鄭順之名義
      開立如附表所示支票而行使之，對他人財產法益致生損害
      ，且被告所為偽造有價證券行為，有害真正發票人之權益
      與持票人追索權利，並已擾亂社會交易秩序及支票流通信
      賴，漠視他人財產權，所為並非可取，然審酌被告之前科
      素行、於本院準備程序及審理時終能坦承犯行，業已賠償
      被害人所受損害，並已於告訴人達成調解，業如前述，兼
      衡被告於本院審理時自陳國中畢業之智識程度、從事按摩
      業、與女兒同住之家庭經濟狀況（見本院卷第116頁）、
      犯罪之動機、目的、手段等一切情狀，分別量處如主文所
      示之刑，並就所犯竊盜罪之部分，諭知易科罰金之折算標
      準，以資懲儆。
　　⒊末查，被告未曾受有期徒刑以上刑之宣告乙情，有臺灣高
      等法院被告前案紀錄表在卷可查，其因一時失慮，致罹刑
      典，已與告訴人達成調解，業如前述，被告確已展現悔意
      並積極彌補過錯之態度，信其經此偵審程序及罪刑之宣告
      ，應知所警惕，而無再犯之虞，本院認前開對其宣告之刑
      ，以暫不執行為當，爰併予宣告緩刑2年，以啟自新。
三、沒收：
　　按偽造之有價證券，不問是否屬於犯人與否沒收之，刑法第
    205條定有明文。再按偽造有價證券上所偽造之印文或署押
    ，係屬偽造有價證券之一部分，已因偽造有價證券之沒收而
    包括在內，自不應重為沒收之諭知（最高法院89年度台上字
    第3757號判決意旨參照）。經查，如附表所示支票均為被告
    偽造之有價證券，雖未扣案，惟不問屬於犯人與否，均應依
    刑法第205條規定宣告沒收；至該等支票上雖有盜蓋之「鄭
    順」印文各1枚，然均屬偽造有價證券之一部分，而已包含
    於前揭偽造支票內一併沒收，爰不再重複為沒收之諭知。
據上論斷，應依刑事訴訟法第299條第1項前段（僅記載程序法條
），判決如主文。
本案經檢察官黃孟珊偵查起訴，由檢察官秦嘉瑋到庭執行職務。
中　　華　　民　　國　　111 　年　　4 　 月　　26 　　日
                  刑事第十二庭  審判長法  官  陳正偉
　　　　　　　　　
                                      法  官  陳志峯
　　　　　　　　　　　　　　　　　　　
                                      法  官  鄭淳予
上列正本證明與原本無異。
如不服本判決，應於判決送達後20日內敘明上訴理由，向本院提
出上訴狀 (應附繕本) ，上訴於臺灣高等法院。其未敘述上訴理
由者，應於上訴期間屆滿後20日內向本院補提理由書「切勿逕送
上級法院」。
                                      書記官  方信琇
中　　華　　民　　國　　111 　年　　4 　　月　　26　　日
附錄本案論罪科刑法條全文：
中華民國刑法第201條
意圖供行使之用，而偽造、變造公債票、公司股票或其他有價證
券者，處三年以上十年以下有期徒刑，得併科九萬元以下罰金。
行使偽造、變造之公債票、公司股票或其他有價證券，或意圖供
行使之用而收集或交付於人者，處一年以上七年以下有期徒刑，
得併科九萬元以下罰金。

中華民國刑法第320條
意圖為自己或第三人不法之所有，而竊取他人之動產者，為竊盜
罪，處五年以下有期徒刑、拘役或五十萬元以下罰金。
意圖為自己或第三人不法之利益，而竊佔他人之不動產者，依前
項之規定處斷。
前二項之未遂犯罰之。

中華民國刑法第339條
意圖為自己或第三人不法之所有，以詐術使人將本人或第三人之
物交付者，處五年以下有期徒刑、拘役或科或併科五十萬元以下
罰金。
以前項方法得財產上不法之利益或使第三人得之者，亦同。
前二項之未遂犯罰之。

附表
編號 票號 票面金額 (新臺幣) 發票日 兌現人 1 AI0000000 5萬元 108年10月10日 陳賢誠 2 AI0000000 3萬元 108年7月29日 陳○廷 3 AI0000000 3萬元 108年8月28日 陳○廷 4 AI0000000 3萬元 108年7月30日 陳賢誠 5 AI0000000 3萬元 108年10月3日 包文良 6 AI0000000 3萬元 108年9月16日 陳○廷 7 AI0000000 3萬元 108年10月16日 陳○廷 8 AI0000000 6萬元 108年11月26日 吳鳳娥 9 AI0000000 2萬元 108年10月2日 陳○廷 10 AI0000000 4萬2千元 108年10月27日 康守仁 11 AI0000000 3萬元 108年10月7日 不詳 12 AI0000000 3萬8千元 108年9月26日 葉永和 13 AI0000000 3萬元 108年11月7日 林寶玉